【裁判字號】    95,交聲,148
【裁判日期】    951013
【裁判案由】    違反道路交通管理處罰條例聲明異議
【裁判全文】
臺灣基隆地方法院交通事件裁定         95年度交聲字第148號
移送機關即
原處分機關  交通部公路總局臺北區監理所基隆監理站
異  議  人
即受處分人  甲○○
上列受處分人因違反道路交通管理處罰條例案件，對於交通部公
路總局臺北區監理所基隆監理站於中華民國95年8月8日所為之裁
決（原處分案號：基監字第裁42-ROO979666號），聲明異議，本
院裁定如下：
    主  文
異議駁回。
    理  由
一、原處分意旨略以：異議人即受處分人甲○○（下稱異議人）
    於民國95年6月22日19時30分許，騎乘車牌號碼DNY-288號輕
    型機車，行經基隆市○○○路122巷有燈光號誌管制之交岔
    路口闖紅燈，經基隆市警察局第四分局大武崙派出所執勤員
    警當場攔停舉發，因而依道路交通管理處罰條例第53條第1
    項之規定（原處分裁決時，道路交通管理處罰條例修正條文
    尚未施行，故應引修正前第53條規定，原裁決書此部分係誤
    繕為第53條第1項，應予更正）裁處異議人罰鍰新臺幣（下
    同）1,800元，並依同條例第63條第1項第3款之規定，記違
    規點數3點。
二、異議意旨略以：異議人騎乘上開機車行經上開巷口時，號誌
    燈係黃燈，且在黃燈尚未亮起前其機車已超越停止線，根本
    無闖紅燈之事實，員警卻認其闖紅燈而開立交通違規舉發通
    知單，故向本院提出異議，求為撤銷原處分云云。
三、按汽車駕駛人，行經有燈光號誌管制之交岔路口闖紅燈者，
    處新臺幣1,800元以上5,400元以下罰鍰；汽車駕駛人有上開
    闖紅燈之情形者，記違規點數3點，道路交通管理處罰條例
    第53條、第63條第1項第3款分別定有明文。｛按交通異議事
    件屬於司法救濟程序，並非主管機關之職權作為，法院僅在
    審查原處分是否適法，亦即審查原處分機關裁決時適用之法
    律是否有違誤，本件原處分機關裁罰時，94年12月28日修正
    之道路交通管理處罰條例第53條、第63條既尚未施行，且本
    件並無94年2月5日修正公布之行政罰法第5條但書之情形（
    即裁處前之法律或自治條例有利於受處罰者，適用最有利於
    受處罰者之規定）之情形，自應以原處分機關裁決時所引修
    正前之道路交通管理處罰條例規定，加以論斷本件異議人之
    違規行為是否違法｝。
四、次按交通違規之舉發可分為「當場舉發」及「逕行舉發」，
    由於逕行舉發之受處分人並無當場向舉發員警辯駁、陳述意
    見之機會，故現行法制就逕行舉發之條件多所設限。至於當
    場舉發交通違規事件，鑑於交通違規事實往往驟然而現、稍
    縱即逝，若硬性要求舉發員警不分違規情節，一律必須預留
    證據，俾便事後提出供法院審查，除有現實技術可行性之困
    難，勢將大幅提高交通管理之行政成本，並嚴重削弱道路交
    通管理之行政效能，此絕非立法者制定道路交通管理法規之
    本意。且舉發交通違規行為之處分亦屬行政行為，除應遵循
    公正、公開與民主之程序，確保依法行政之原則，以保障人
    民權益，如何同步提高行政效能，亦應一併兼顧（行政程序
    法第1條規定參照），此亦係現行法制就若干類型之行政處
    分明文規定可免記明理由，或毋需給予當事人陳述意見機會
    等規定之所由設（行政程序法第97條、第103條規定參照）
    。而所謂「準用」與「適用」有別，適用係完全依其規定而
    適用之謂，準用則衹就某事項所定之法規，於性質不相牴觸
    之範圍內，適用於其他事項之謂，即準用有其自然之限度（
    最高法院41年臺非字第47號判例意旨參照），是以刑事訴訟
    法就犯罪證據有關之規定中，與屬行政秩序罰之交通違規裁
    罰本旨不合之部分，固不在準用之列，惟若受處分人遭受舉
    發之交通違規事實，僅有舉發違反道路交通管理事件通知單
    及裁決書等書面資料可參，且上載情節顯有違背論理法則、
    經驗法則，乃至與認定事實不符（刑事訴訟法第155條第2項
    參照）等情，殊無僅以舉發員警與受處分人素不相識、且無
    仇隙，當無設詞攀誣之理，遽推認受處分人確有交通違規之
    事實。如此不啻自我貶損法院事後審查舉發交通違規處分之
    制度功能，且勢將降低交通主管機關提升取締交通違規技術
    及添購科技採證設備之誘因，終將侵蝕人民對於法秩序、乃
    至司法制度之信賴。反之，設若舉發員警到庭結證違規情節
    屬實，且提出支持舉發違規可憑信性之相關佐證，又查無設
    詞構陷或舉發錯誤之事證，自堪據以認定違規情節應屬事實
    。
五、本件異議人對於其於95年6月22日19時30分許，騎乘車牌號
    碼DNY-288號輕機車，行經基隆市○○○路122巷有燈光號誌
    管制之交岔路口等情固不爭執，惟矢口否認有何闖紅燈之違
    規行為，並以前揭情詞置辯。經查：
  (一)異議人於95年6月22日19時30分許，由基金一路北二高橋下
    往基隆行駛，行經基金一路122巷口時，在該路口燈號顯示
    紅燈之情況下，闖越紅燈行駛之情，業據證人即舉發員警乙
    ○○到庭具結證稱：「當時我在基金一路北二高的橋下執路
    檢勤務，我看到基隆市○○○路112巷口的號誌燈已經變紅
    燈，我再數經過6秒後看到異議人騎著機車通過該路口闖紅
    燈，我就攔下異議人的機車，異議人稱她要過路口的時候是
    黃燈，我跟她並不認識也沒有故意要找她的麻煩，我是確實
    看到該路口已經變成紅燈，且我也數了6秒，異議人才通過
    路口，該路口很短才6、7公尺而已，如果異議人通過的時候
    是黃燈，不可能在我看到紅燈且數了6秒才通過那個路口」
    等語明確（見本院95年8月28日訊問筆錄），並有舉發員警
    乙○○繪製之現場圖2份、基隆市政府警察局基警交字第
    R000 00000號舉發違反道路交通管理事件通知單1紙、現場
    照片4紙在卷可稽。衡諸證人即現場舉發員警乙○○與異議
    人素不相識，亦無仇怨，當無設詞攀誣、濫行舉發之虞，本
    院復查無員警設詞構陷或舉發錯誤之事證，自堪認其舉發之
    違規情節應屬事實，且異議人於本院訊問時稱：其超過停止
    線時是黃燈，本來想要倒退，後來又往前開等語（見本院同
    上訊問筆錄），是依異議人所述，其於前方號誌顯示為黃燈
    時並未儘速通過路口，而係遲疑暫停後再往前行駛，則依一
    般黃燈顯示之短暫情形，合理推論異議人暫停後再往前行駛
    之際，其前方號誌燈應已轉變為紅燈，故縱異議人所述其超
    過停止線時係黃燈屬實，然其在前方號誌燈為紅燈之情況下
    仍通過路口，亦屬闖紅燈之行為，其辯稱未闖紅燈云云，自
    不足採。
  (二)綜上所述，異議人於上揭時地闖紅燈之違規行為已堪認定，
    是原處分機關依前述道路交通管理處罰條例、違反道路交通
    管理事件統一裁罰基準表規定，裁處異議人罰鍰1,800元並
    記違規點數3點，核無違誤，本件異議人之異議為無理由，
    應予駁回。
六、據上論斷，應依道路交通案件處理辦法第19條，裁定如主文
    。
中    華    民    國    95    年    10    月    13    日
                  交通法庭法  官  王美婷
以上正本證明與原本無異。
對於本件裁定如有不服，應於送達後5日內， 向本院提出抗告書
狀，敘述抗告之理由，抗告於臺灣高等法院。
中    華    民    國    95    年    10    月    13    日
                          書記官  劉珍珍


司法院資訊處製作；財團法人民間司法改革基金會備份。
